臺灣桃園地方法院刑事判決
110年度簡上字第214號
上  訴  人  臺灣桃園地方檢察署檢察官
被      告  楊雅評





上列上訴人因被告違反洗錢防制法等案件，不服本院民國110年2
月26日109年度審金簡字第55號刑事簡易判決（起訴案號：109年
度偵緝字第626號），提起上訴，本院第二審合議庭判決如下：
    主  文
原判決撤銷。
楊雅評幫助犯洗錢防制法第14條第1項之一般洗錢罪，處有期徒
刑2月，併科罰金新臺幣1萬元，罰金如易服勞役，以新臺幣1千
元折算1日。
    犯罪事實
楊雅評依一般社會生活之通常經驗可知悉金融機構帳戶為個人信
用、財產之重要表徵，具有一身專屬性質，申設金融機構帳戶亦
無特殊條件限制，任何人得同時在不同金融機構申設多數帳戶供
己使用，一般人無故取得他人金融帳戶使用之行徑常與財產犯罪
密切相關，而可預見不自行申辦帳戶使用反而四處蒐集他人帳戶
資料者，通常係為遂行不法所有意圖詐騙他人，供取得及掩飾詐
得金錢所用，若提供帳戶予該人使用，即可能幫助犯罪份子作為
不法收取款項之用，並供該人將犯罪所得款項匯入、提領，而藉
此掩飾犯罪所得之真正去向，但仍基於容任該結果發生亦不違背
其本意之幫助詐欺取財與幫助掩飾詐欺所得本質及去向之一般洗
錢之不確定故意，於民國108年10月22日前某時，在不詳處所，
將其申辦之中華郵政股份有限公司（下簡稱郵局）帳號00000000
000000號帳戶之存摺、提款卡及密碼交與某真實姓名年籍不詳、
綽號「小銀魔」之詐欺集團成員使用，欲賺取每週新臺幣(下同)
3千元之出租帳戶報酬。嗣該人取得上開提款卡後，即與所屬詐
欺集團成員意圖為自己不法所有，基於詐欺取財、一般洗錢之犯
意聯絡，在如附表所示之詐欺時間，以如附表所示之詐欺手段，
對如附表所示之宋尹文、濮炘柔、何霖宏施以詐術，致渠3人陷
於錯誤，而分別於如附表所示之轉帳（匯款）時間、地點，分別
轉帳、匯款如附表所示之金額至上揭郵局帳戶，而對渠3人實施
詐騙得手，再以該帳戶提款卡將上揭贓款提領一空，而以此方式
掩飾上開詐欺犯罪所得款項之本質及去向。
    理  由
一、認定犯罪事實所憑之證據及理由：
　㈠上揭犯罪事實，業據被告楊雅評於原審準備程序、本院準備
    程序、審理時均坦承不諱，核與證人即告訴人宋尹文、濮炘
    柔於警詢證述，及證人即被害人何霖宏於警詢證述相符，復
    有帳戶個資檢視、內政部警政署反詐騙諮詢專線紀錄表（宋
    尹文部分）、臺中市政府警察局第五分局松安派出所受理詐
    騙帳戶通報警示簡便格式表、金融機構聯防機制通報單、受
    理各類案件紀錄表、受理刑事案件報案三聯單、內政部警政
    署反詐騙諮詢專線紀錄表（濮炘柔部分）、臺北市政府警察
    局士林分局文林派出所受理詐騙帳戶通報警示簡便格式表、
    受理各類案件紀錄表、受理刑事案件報案三聯單、內政部警
    政署反詐騙諮詢專線紀錄表（何霖宏部分）、臺北市政府警
    察局大安分局和平東路派出所受理各類案件紀錄表、受理刑
    事案件報案三聯單、宋尹文與暱稱「曾婷婷」、「林奕秀」
    之LINE對話記錄截圖、濮炘柔與暱稱「陳育潔」之LINE對話
    記錄截圖及濮炘柔與暱稱「秋水」之臉書對話紀錄截圖、何
    霖宏與暱稱「陳育潔」之LINE對話記錄截圖及何霖宏與暱稱
    「秋水」之臉書對話紀錄截圖、郵政自動櫃員機交易明細表
    、上揭郵局帳戶之客戶歷史交易清單、本院109年度附民移
    調字第1313號調解筆錄等在卷可稽，足認被告之任意性自白
    與事實相符，堪予採信。
  ㈡金融帳戶乃個人理財工具，依我國現狀，申設金融帳戶並無
    任何特殊限制，且可於不同之金融機構申請多數帳戶使用，
    是依一般人之社會通念，若見他人不以自己名義申請帳戶，
    反而收購或借用別人之金融帳戶以供使用，並要求提供提款
    卡及告知密碼，則提供金融帳戶者主觀上如認識該帳戶可能
    作為對方收受、提領特定犯罪所得使用，對方提領後會產生
    遮斷金流以逃避國家追訴、處罰之效果，仍基於幫助之犯意
    ，而提供該帳戶之提款卡及密碼，以利洗錢實行，仍可成立
    一般洗錢罪之幫助犯(最高法院108年度台上大字第3101號刑
    事裁定意旨參照)。查被告與綽號「小銀魔」之人既素未蒙
    面，且被告為心智正常、有社會經驗之成年人，其主觀上當
    知悉「小銀魔」以不合理利潤租用人頭帳戶之目的係為不法
    用途，且金流經由人頭帳戶被提領後將產生追溯困難之情，
    仍提供其帳戶之存摺、提款卡及密碼以利洗錢實行，參諸上
    揭最高法院裁定意旨，被告同有幫助一般洗錢之不確定故意
    甚明。
二、論罪科刑：
  ㈠刑法上之幫助犯，係對於犯罪與正犯有共同之認識，而以幫
    助之意思，對於正犯資以助力，而未參與實施犯罪之行為者
    而言。是如未參與實施犯罪構成要件之行為，且係出於幫助
    之意思提供助力，即屬幫助犯，而非共同正犯。本案被告雖
    有提供本案帳戶之存摺、提款卡及密碼予詐欺集團使用，但
    被告單純提供帳戶資料供人使用之行為，並不等同於向被害
    人施以欺罔之詐術行為，亦非洗錢行為，且卷內亦無積極證
    據證明被告與本案實施詐騙之人有詐欺、一般洗錢之犯意聯
    絡，或有何參與詐欺被害人或一般洗錢行為，被告上揭所為
    ，應屬詐欺取財、一般洗錢構成要件以外之行為，在無證據
    證明被告係以正犯犯意參與犯罪之情形下，應認被告所為係
    幫助犯而非正犯。
  ㈡核被告所為，係犯刑法第30條第1項前段、洗錢防制法第14條
    第1項之幫助一般洗錢罪及刑法第30條第1項前段、第339條
    第1項之幫助詐欺取財罪。被告以一提供帳戶資料之行為犯
    幫助一般洗錢及幫助詐欺取財二罪，及幫助本案詐欺集團詐
    騙如附表所示之告訴人、被害人財物並同時幫助洗錢，俱為
    想像競合犯，應依刑法第55條前段規定，從一重之幫助一般
    洗錢罪處斷。
　㈢刑之減輕事由：
　  被告幫助犯洗錢防制法第14條第1項之一般洗錢罪，於審判
    中自白，已如前述，應依洗錢防制法第16條第2項規定，減
    輕其刑；又被告幫助他人實行犯罪行為，為幫助犯，應依刑
    法第30條第2項規定，按正犯之刑減輕，並依法遞減之。
  ㈣撤銷原判決之理由：
　  原審就被告幫助詐欺取財犯行事證明確，予以論罪科刑，固
    非無見。惟被告提供本案帳戶存摺、提款卡及密碼供本案詐
    欺集團成員使用，同有幫助一般洗錢之不確定故意，已如前
    述，原審認定被告幫助一般洗錢部分應不另為無罪諭知，尚
    有未洽。檢察官以被告提供本案帳戶資料之行為，應成立幫
    助一般洗錢罪為由，提起上訴，為有理由，應由本院第二審
    將原判決撤銷改判，以期適法。
　㈤審酌被告提供金融帳戶予他人使用，而使他人得以利用帳戶
    收取詐欺款項並掩飾身分，致檢警難以追查，並增加被害人
    求償之困難，助長詐騙犯罪風氣，破壞金融交易秩序，並考
    量附表所示告訴人、被害人所受財產損害程度，被告已與濮
    炘柔成立調解並給付部分款項，兼衡被告之犯罪手段、犯後
    態度、素行、智識能力及生活狀況等一切情狀，量處如主文
    所示之刑，並就罰金部分，諭知易服勞役之折算標準。
三、沒收部分：
  ㈠被告所有之上開帳戶存摺及提款卡，雖係供犯本案所用之物
    ，然未扣案，是否仍存尚有未明，且上開物品單獨存在不具
    刑法上之非難性，倘予追徵，除另使刑事執行程序開啟之外
    ，對於被告犯罪行為之不法、罪責評價並無影響，復就沒收
    制度所欲達成之社會防衛目的亦無任何助益，欠缺刑法上重
    要性。是本院認上開物品均無沒收或追徵之必要，依刑法第
    38條之2第2項規定，均不予宣告沒收。
  ㈡被告本件幫助一般洗錢、詐欺犯行，並未獲得任何報酬，業
    據被告供明在卷，且查無證據證明被告自本案詐欺集團成員
    朋分犯罪所得，自無從宣告沒收，附此敘明。
據上論斷，應依刑事訴訟法第455條之1第1項、第3項、第369條
第1項前段、第364條、第299條第1項前段，判決如主文。
本案經檢察官陳淑蓉提起公訴，檢察官謝咏儒到庭執行職務。
中　　華　　民　　國　　111 　年　　3 　　月　　25　　日
                  刑事第十三庭  審判長法  官  潘怡華   
　　　　　                            法  官  郭鍵融
　　　　　                            法　官　簡方毅
以上正本證明與原本無異。
不得上訴。
　　　　　　　　　　　　　　　        書記官　施懿珊
中　　華　　民　　國　　111 　年　　3 　　月　　28　　日
附錄論罪科刑法條：
中華民國刑法第339條
（普通詐欺罪）
意圖為自己或第三人不法之所有，以詐術使人將本人或第三人之
物交付者，處5年以下有期徒刑、拘役或科或併科50萬元以下罰
金。
以前項方法得財產上不法之利益或使第三人得之者，亦同。
前二項之未遂犯罰之。
中華民國刑法第30條
（幫助犯及其處罰）
幫助他人實行犯罪行為者，為幫助犯。雖他人不知幫助之情者，
亦同。
幫助犯之處罰，得按正犯之刑減輕之。
洗錢防制法第14條
有第二條各款所列洗錢行為者，處7年以下有期徒刑，併科新臺
幣5百萬元以下罰金。
前項之未遂犯罰之。
前二項情形，不得科以超過其特定犯罪所定最重本刑之刑。

附表：
編號 告訴人/ 被害人 犯罪時間及詐欺手段 轉帳（匯款）時間、地點、方式 遭詐欺之款項（新臺幣） 1 宋尹文 108年10月22日下午2 時27分，在網路上以暱稱「曾婷婷」刊登佯稱出售iPhone11Pro 256G手機，致宋尹文陷於錯誤，依指示以網路轉帳方式（起訴書誤載為「以自動櫃員機轉帳」）轉帳5萬元至楊雅評上開郵局帳戶內，旋遭提領一空。 108 年10月22日下午2 時50分許，在臺中市○○區○○路000 號9 樓之5 居處，以網路銀行轉帳。 5萬元 2 濮炘柔 108年10月22日下午3 時13分，在網路上以暱稱「陳育潔」刊登佯稱要出售iPhone手機，致濮炘柔陷於錯誤，依指示以網路轉帳方式（起訴書誤載為「以自動櫃員機轉帳」）轉帳3萬6,000 元至楊雅評上開郵局帳戶內，旋遭提領一空。 108年10月22日下午3時32分許，在臺北市○○區○○路000 號2樓，以網路銀行轉帳。 3萬6,000元 3 何霖宏 108年10月22日下午3 時20分，在網路上以匿稱「陳育潔」刊登佯稱出售iPhone xs 手機，致何霖宏陷於錯誤，依指示以自動櫃員機轉帳1萬元至楊雅評上開郵局帳戶內，旋遭提領一空。 108年10月22日下午4時3分，在文山萬盛郵局匯款。 1萬元